臺灣板橋地方法院刑事判決　　　　　　　96年度訴字第2021號
公　訴　人　臺灣板橋地方法院檢察署檢察官
被　　　告　甲○○
上列被告因詐欺等案件，經檢察官提起公訴（九十六年度偵字第
八八００號），被告於本院準備程序進行中，就被訴犯罪事實為
有罪之陳述，本院告知簡式審判程序之旨，並聽取其與公訴人之
意見後，經合議庭裁定由受命法官獨任進行簡式審判程序審理後
，判決如下：
    主  文
甲○○竊盜，累犯，處有期徒刑陸月，如易科罰金，以新臺幣壹
仟元折算壹日，減為有期徒刑參月，如易科罰金，以新臺幣壹仟
元折算壹日；又行使偽造私文書，足以生損害於他人，處有期徒
刑伍月，如易科罰金，以新臺幣壹仟元折算壹日，減為有期徒刑
貳月又拾伍日，如易科罰金，以新臺幣壹仟元折算壹日，未扣案
如附表編號三所示簽帳單特店存查聯上所偽造「乙○○」之署押
壹枚沒收。應執行有期徒刑伍月，如易科罰金，以新臺幣壹仟元
折算壹日，未扣案如附表編號三所示簽帳單特店存查聯上所偽造
「乙○○」之署押壹枚沒收。
    事  實
一、甲○○有下列之前科：
(一)、前於民國八十七年間因偽造文書等案件，經本院以八十七年
    度易字第三七四八號刑事判決處有期徒刑二年六月確定；另
    於八十八年間因偽造文書案件，經本院以八十八年度訴字第
    一七二六號刑事判決處有期徒刑一年確定，且於八十九年間
    因施用毒品案件，經本院以八十九年度易字第九八九號刑事
    判決處有期徒刑六月確定，上開二案經本院以八十九年度聲
    字第一九一七號刑事裁定應執行有期徒刑一年四月確定；嗣
    入監經接續執行前揭有期徒刑二年六月及一年四月，並於九
    十二年一月三十日縮短刑期（起訴書誤載為「縮行」）假釋
    出監，且假釋期間付保護管束，原應於九十二年十二月十七
    日假釋期滿。
(二)、然其於假釋期間即九十二年間因竊盜案件，經本院以九十二
    年度易字第九三三號刑事判決判處有期徒刑三月確定，且因
    施用毒品案件，經本法院以九十二年度訴字第二三七三號刑
    事判決處有期徒刑八月確定，而上開二案經本院以九十三年
    度聲字第五五四號刑事裁定應執行有期徒刑十月確定；嗣入
    監接續執行前開有期徒刑十月及前揭撤銷假釋之殘刑，並於
    九十四年九月十四日因縮短刑期執行完畢出監。
二、詎其猶不知悔改，先後為下列犯行：
(一)、基於意圖為自己不法所有之犯意，於九十六年一月三十一日
    上午九時三十分許，趁臺北縣永和市○○街七十五巷六號（
    起訴書漏載六號）四樓頂樓乙○○住宅之大門未上鎖而侵入
    （侵入住宅部分未據告訴），徒手竊取乙○○所有皮夾一個
    （內含乙○○所有華南銀行金融卡、中國商業銀行信用卡、
    臺北富邦商業銀行信用卡〈卡號000000000000
    0000號，下稱臺北富邦信用卡〉、健保卡、機汽車駕照
    、機車行照各一張）、機車鑰匙、照相機、手錶各一個，得
    手後隨即逃離現場。
(二)、其於竊得上開臺北富邦信用卡後，竟另行起意，基於行使偽
    造私文書及意圖為自己不法所有之犯意，於同日上午十時二
    十二分許，至臺北縣永和市○○街九十四號「金瑞翔銀樓」
    （起訴書誤載為「金瑞祥銀樓」），持該臺北富邦信用卡向
    該銀樓店員丙○○刷卡購買黃金墜子一個（金額新臺幣〈下
    同〉六千四百八十元），並於該消費簽帳單特店存查聯上偽
    造「乙○○」之署押一枚，而偽造完成「乙○○」名義之私
    文書，用以表示係乙○○本人消費之意思，將該簽帳單交予
    丙○○而行使之，致丙○○陷於錯誤，交付該黃金墜子予甲○○，足以生損害於乙○○、金瑞翔銀樓及臺北富邦商業銀
    行、聯合信用卡中心關於信用卡業務管理之正確性。
三、嗣經乙○○於同日發現遭竊後報警處理，經警在該址採得竊
    嫌之指紋送驗，結果核與甲○○之左拇指指紋相符，始查悉
    上情。
四、案經乙○○訴由臺北縣政府警察局永和分局報告臺灣板橋地
    方法院檢察署檢察官偵查起訴。
    理  由
壹、程序方面：本件被告甲○○所犯係死刑、無期徒刑、最輕本
    刑三年以上有期徒刑以外之罪，其於準備程序就前揭被訴事
    實為有罪之陳述，經法官告知簡式審判程序之旨，並聽取其
    與公訴人之意見後，本院認無不得或不宜改依簡式審判程序
    進行之處，爰依刑事訴訟法第二百七十三條之一第一項、第
    二百八十四條之一之規定，由本院合議庭裁定本件由受命法
    官獨任進行簡式審判程序，合先敘明。
貳、實體方面：
一、上開事實，業據被告迭於警詢、偵訊及本院訊問時自白不諱
    ，核與告訴人乙○○於警詢時指訴及證人丙○○於警詢時證
    述之情節（詳見偵查卷第十四至二十頁）相符，並有內政警
    政署刑事警察局九十六年三月五日刑紋字第０九六００二九
    七九四號鑑驗書、簽帳單、冒刷明細各乙份、現場照片十二
    張（詳見偵查卷第二十六至三十六、三十九頁）附卷可稽。
    故被告上開自白核與事實相符，堪以採信。則本件事證已臻
    明確，被告犯行堪以認定屬實，應予依法論科。
二、論罪科刑部分：
(一)、論罪部分：
１、按持信用卡交易，基本上於聯合信用卡中心不依契約給付持
    卡人所消費之帳款予特約商店時，持卡人對於特約商店仍直
    接負有給付價金義務，從而持信用卡交易與通常之買賣，並
    無差異，僅在價金給付上由發卡銀行經由信用卡中心代為付
    帳，於發卡銀行經由信用卡中心給付特約商店價金後，持卡
    人即對發卡銀行負擔給付價金債務而已，故倘持卡人並無支
    付價金之真意，而向特約商店提示他人之信用卡消費，使特
    約商店及其職員誤認其為信用卡之所有人並有支付價金之真
    意而陷於錯誤，性質上即屬對特約商店及其店員施行詐欺。
    。次按簽帳單係以文字為一定之意思表示，持信用卡刷卡消
    費時，在簽帳單上簽署姓名，乃表示已收受特約商店所交付
    之交易標的物或消費標的，並同意依據信用卡使用約定，依
    照簽帳單金額付款予發卡銀行之意，屬私文書之一種，此有
    最高法院九十一年度臺上字第四五三一號判決足資參照。
２、就事實欄二(一)部分，核被告所為，係犯刑法第三百二十條第
    一項之竊盜罪。
３、就事實欄二(二)部分，核被告所為，係犯刑法第二百十六條、
    第二百十條之行使偽造私文書罪及同法第三百三十九條第一
    項之詐欺取財罪。又被告偽造署押之行為，係其偽造私文書
    行為之一部，而偽造私文書之低度行為，則已為其行使之高
    度行為所吸收，均不另論罪。復其以一盜刷信用卡並偽簽姓
    名之行為，同時觸犯上開行使偽造私文書及詐欺取財罪，為
    想像競合犯，應依刑法第五十五條之規定，從一重即行使偽
    造私文書罪論處。至檢察官認上開二罪應予數罪併罰云云，
    容有未洽，附此敘明。
４、又被告前開竊盜及行使偽造私文書之犯行，犯意各別，行為
    互殊，應予分論併罰。
５、再查被告有前揭事實欄一所示之前科，此有臺灣高等法院被
    告前案紀錄表乙份在卷可證，是其於受有期徒刑執行完畢後
    五年內故意再犯本件有期徒刑以上之罪，為累犯，故就前揭
    竊盜及行使偽造私文書之罪，均應依刑法第四十七條第一項
    之規定，各加重其刑。
(二)、科刑部分：
１、爰審酌被告有前揭事實欄一所示之前科，素行非佳，且正值
    青壯，卻不思循正途賺取所需，為貪圖不法利益、以竊盜及
    冒用他人名義盜刷信用卡之犯罪手段詐取財物、盜刷之金額
    為六千四百八十元，且其所為破壞使用信用卡交易安全及國
    內金融秩序，使發卡銀行受到重大財產之損害，並破壞社會
    誠信甚鉅，且迄今尚未賠償被害人及告訴人所受之損失，惟
    其犯後坦承犯行，態度尚可等一切情狀，分別量處如主文所
    示之刑，並均諭知易科罰金之折算標準，以資懲儆。
２、查被告本件竊盜及行使偽造私文書之犯罪時間均為九十六年
    四月二十四日以前，合於中華民國九十六年罪犯減刑條例第
    二條第一項第三款之減刑條件，各應減其宣告刑二分之一，
    並定應執行之刑，如主文所示。
(三)、沒收部分：被告在前開消費簽帳單特店存查聯上所偽造「乙○○」之署押一枚，不問屬於被告與否，應依刑法第二百十
    九條之規定，併予諭知沒收。
三、不另為無罪之諭知：
(一)、公訴意旨另以：被告基於偽造文書與意圖不法所有詐欺之接
    續犯意，於附表編號一、二、四、五、六所示時、地，持上
    開竊得之告訴人乙○○所有之臺北富邦信用卡購物，均未得
    逞，因認被告涉犯刑法第三百三十九條之詐欺取財罪嫌云云
    。
(二)、然查被告於附表編號一、二所示時、地，持該竊得之臺北富
    邦信用卡至自動櫃員機領款而未成功，且於附表編號四、五
    及六所示時、地，持該竊得之信用卡刷卡消費而亦未刷卡成
    功之事實，業據被告坦承不諱，核與證人即悠訊通信有限公
    司店長張智斌、金華山銀樓負責人楊美麗、正金仙銀樓店員
    俞鳳祥於警詢時證述之情節相符，並有冒刷明細乙份及該店
    現場照片六張（詳見偵查卷第三十一、三十七至三十八、四
    十、四十一頁）在卷可證，堪以認定無訛。惟查：
１、按意圖為自己或第三人不法之所有，以不正方法由自動付款
    設備取得他人之物者，或以上述方法得財產上不法之利益或
    使第三人得之者，處三年以下有期徒刑、拘役或一萬元以下
    罰金，刑法第三百三十九條之二規定甚明，故以上述方法詐
    得財物或利益者，自不得依刑法第三百三十九條之普通詐欺
    罪論處。又刑法第三百三十九條之二之罪並無處罰未遂犯，
    故以拾得或竊得、搶得之金融卡至自動提款機提款，如未提
    得現金，自不得論以上述詐欺罪，最高法院九十年度臺上字
    第三七０四號判決意旨可資參酌。則被告持該竊得信用卡至
    自動櫃員機欲領款，因密碼輸入錯誤而未取得款項即附表編
    號一及二所示部分，自不構成刑法第三百三十九條之詐欺取
    財或刑法第三百三十九條之二之犯行。
２、又按刑法第三百三十九條第一項之詐欺罪，以意圖為自已或
    第三人不法所有，以詐術使人將本人或第三人之物交付為成
    立要件。所謂以詐術使人交付，必須被詐欺人因其詐術而陷
    於錯誤，若其所用方法，不能認為詐術，亦不致使人陷於錯
    誤，即不構成該罪，最高法院八十三年度臺非字第六五號判
    決意旨足資參照。故被告於附表編號四、五及六所示時、地
    ，雖曾刷卡消費，但均未成功，或因該特約商店與發卡銀行
    照會資料不清，或因刷卡遭拒絕交易，以致交易未成功乙節
    ，此有前揭冒刷明細及證人張智斌、楊美麗及俞鳳祥之證述
    可證，並有前揭冒刷明細足憑，顯見臺北富邦商業銀行根本
    未因此陷於錯誤而給予授權碼，同意承認該筆消費之成立，
    且特約商店即金華山銀樓、正金仙銀樓及悠訊通信有限公司
    並未交付該財物予被告，則揆諸前揭判決意旨，被告於附表
    編號四、五、六所示時、地，持該信用卡刷卡消費之行為，
    尚不成立詐欺罪。
(三)、綜上所述，就被告前揭於附表編號一、二、四、五及六所示
    時、地之行為，並無其他證據足資認定其構成詐欺取財之犯
    行，公訴人既不能證明被告犯罪，應依法為被告無罪之諭知
    ，惟檢察官認該部分與前揭論罪科刑之詐欺取財犯行有接續
    犯之裁判上一罪關係，爰不另為無罪之諭知，附此敘明。
據上論斷，應依刑事訴訟法第二百七十三條之一第一項、第二百
九十九條第一項前段，刑法第二百十六條、第二百十條、第三百
三十九條第一項、第五十五條、第四十七條第一項、第四十一條
第一項、第五十一條第五款、第二百十九條，刑法施行法第一條
之一第一項、第二項前段，中華民國九十六年罪犯減刑條例第二
條第一項第三款、第七條、第九條、第十條第一項，判決如主文
。
本案經檢察官彭聖斐到庭執行職務。
中　　華　　民　　國　　96　　年  　8　　月　　 3 　　日
　　　　　　　　　刑事第六庭法　官  饒金鳳
以上正本證明與原本無異。
如不服本判決，應於判決送達後十日內，向本院提出上訴狀。
                            書記官  王春森
中　　華　　民　　國　　96　　年　　8 　　月　　3 　　日
附表：
┌──┬──────┬───────────┬───────┬────────┐
│編號│時        間│地                  點│金　    　　額│備　　註        │
│    │            │                      │   （新臺幣） │                │
├──┼──────┼───────────┼───────┼────────┤
│ 一 │九十六年一月│臺北縣永和市○○街九號│五千元        │預借現金，未得逞│
│    │三十一日上午│「ＯＫ便利商店」      │              │                │
│    │十時一分    │                      │              │                │
├──┼──────┼───────────┼───────┼────────┤
│ 二 │同日上午十時│同上                  │三千元        │預借現金，未得逞│
│    │二分        │                      │              │                │
├──┼──────┼───────────┼───────┼────────┤
│ 三 │同日上午十時│臺北縣永和市○○街九十│六千四百八十元│黃金墜子一個，得│
│    │二十二分    │四號「金瑞翔銀樓」（起│              │逞              │
│    │            │訴書附表誤載為「金瑞祥│              │                │
│    │            │銀樓」）              │              │                │
├──┼──────┼───────────┼───────┼────────┤
│ 四 │同日上午十一│臺北縣中和市○○路八十│一萬八千六百元│金項鍊一條，未得│
│    │時五十七分  │五號一樓「金華山銀樓」│              │逞              │
├──┼──────┼───────────┼───────┼────────┤
│ 五 │同日下午二時│臺北縣中和市○○路○段│五千五百三十元│金飾，未得逞    │
│    │四十分      │五號「正金仙珠寶銀樓有│              │                │
│    │            │限公司」              │              │                │
├──┼──────┼───────────┼───────┼────────┤
│ 六 │同日下午二時│臺北縣永和市○○路四十│五千六百六十五│行動電話一支，未│
│    │四十六分    │六號「悠訊通信有限公司│元            │得逞            │
│    │            │」                    │              │                │
└──┴──────┴───────────┴───────┴────────┘
附錄本案論罪科刑之法律條文：
中華民國刑法第二百十六條：
行使第二百十條至第二百十五條之文書者，依偽造、變造文書或
登載不實事項或使登載不實事項之規定處斷。
中華民國刑法第二百十條：
偽造、變造私文書，足以生損害於公眾或他人者，處五年以下有
期徒刑。
中華民國刑法第三百三十九條第一項：
意圖為自己或第三人不法之所有，以詐術使人將本人或第三人之
物交付者，處五年以下有期徒刑、拘役或科或併科一千元以下罰
金。
